【裁判字號】    99,台上,605
【裁判日期】    990128
【裁判案由】    偽造文書等罪
【裁判全文】
最高法院刑事判決              九十九年度台上字第六０五號
上  訴  人  甲○○
上列上訴人因偽造文書等罪案件，不服台灣高等法院台中分院中
華民國九十六年十二月十二日第二審判決（九十六年度上訴字第
三一００號，起訴案號：台灣彰化地方法院檢察署九十六年度偵
字第二０七二、二一八九號），提起上訴，本院判決如下：
    主  文
上訴駁回。
    理  由
一、常業詐欺及行使偽造私文書部分：
按刑事訴訟法第三百七十七條規定，上訴於第三審法院，非以判
決違背法令為理由，不得為之。是提起第三審上訴，應以原判決
違背法令為理由，係屬法定要件。且必須依據卷內資料為具體之
指摘，並足據以辨認原判決已具備違背法令之形式，始屬相當。
又刑事訴訟法第三百五十條、第三百六十一條、第三百六十二條
、第三百六十七條規定，不服地方法院之第一審判決而上訴者，
須提出上訴書狀，並應明具體理由，為上訴必備之程式；其所
提出之書狀未述上訴理由，或僅曾以言詞陳述上訴理由者，均
應於上述期間屆滿後二十日內補提理由書於第一審法院。第一審
法院經形式審查，認逾期未補提上訴理由者，應定期間先命補正
，逾期未補正者，為上訴不合法律上之程式，應以裁定駁回。倘
已提出上訴理由，但所提非屬具體理由者，則由第二審法院以上
訴不合法律上之程式，判決駁回。再揆諸同法第三百六十一條、
第三百六十七條規定之文義及立法意旨，僅於上訴書狀未述上
訴理由而未經第一審法院先命補正之情形，為保障上訴人之權益
，第二審審判長始應先命補正。倘上訴書狀形式上已述不服原
判決之意旨，即與未述上訴理由之情形有別，無庸再命補正。
第二審法院如認上訴書狀雖有記載理由，但非屬具體理由者，應
逕認其上訴不合法，以判決駁回之。而所謂具體理由，必係依據
卷內既有訴訟資料或提出新事證，指摘或表明第一審判決有何採
證認事、用法或量刑等足以影響判決本旨之不當或違法，而構成
應予撤銷之具體事由，始克當之；倘僅泛言原判決認定事實錯誤
、違背法令、量刑失之過重、過輕，而未依上揭意旨指出具體事
由，或形式上雖已指出具體事由，然該事由縱使屬實，亦不足以
認為原判決有何不當或違法者（例如：對不具有調查必要性之證
據，法院未依聲請調查亦未說明理由，或援用證據不當，但除去
該證據仍應為同一事實之認定），皆難謂係具體理由，俾與第二
審上訴制度旨在請求第二審法院撤銷、變更第一審不當或違法之
判決，以實現個案救濟之立法目的相契合，並節制濫行上訴。本
件第一審判決認定上訴人甲○○有第一審判決犯罪事實欄及附表
（下稱附表）一、二、三、一之一、二之一、三之一所記載之犯
罪事實（不含附表二之一編號二、一三、一五），因而分別就附
表一至三所示犯行，依民國九十五年七月一日修正施行前刑法第
五十六條之連續犯、第五十五條之牽連犯規定，從一重論處上訴
人成年人意圖為自己不法之所有，以詐術使少年將第三人之物交
付為常業之罪刑（累犯）；就附表一之一、二之一、三之一所示
犯行（不含附表二之一編號二、一三、一五），論處上訴人（成
年人）行使偽造私文書，足以生損害於他人（少年）各罪刑（詳
如附表一之一、二之一、三之一所示，附表二之一編號二、一三
、一五除外，其中附表一之一編號一、二、附表二之一編號一、
編號三至一０係累犯），並適用中華民國九十六年罪犯減刑條例
之相關規定，減其宣告刑二分之一，暨定其應執行之刑。上訴人
提起第二審上訴，其上訴理由略謂：上訴人因遭逢經濟壓力，一
時糊塗犯罪，心中悔恨不已，無顏面對家人。又上訴人罹患心臟
衰竭，之前在私立中山醫學大學附設醫院住院治療，現在必須每
月接受門診，花費十分龐大。上訴人一旦入監執行，家計將生困
難，家人不知何去何從。上訴人已痛改前非，努力工作，俾彌補
過錯，懇請從輕量刑云云。原判決認為上訴理由既未依據卷內既
有訴訟資料或提出新事證，指摘或表明第一審判決採證、認事及
量刑有何不當或違法，而構成應予撤銷之具體事由，依上開說明
，難謂已明具體理由，其上訴不合法律上之程式，乃不經言詞
辯論，逕以判決駁回。原判決從形式上觀察，並無何違背法令之
情形存在。上訴人提起第三審上訴，其上訴理由係略稱：(一)原審
審判長未依刑事訴訟法第三百六十七條但書之規定，先定期間命
上訴人補正上訴理由，即以上訴人提起第二審上訴，未述具體
理由為由，逕行駁回上訴，於法有違。(二)上訴人在第一審否認部
分被訴之犯罪事實，並辯稱：尚有他人以伊採取之手法行騙，伊
對部分被害人沒有印象，可能被害人於警詢時之指認有誤等情。
第一審未依職權傳喚上訴人所指被害人到庭指認，以查明實情，
即遽為不利於上訴人之認定，有應於審判期日調查之證據而未予
調查之違法。(三)上訴人患有心臟疾病，必須住院治療，原判決未
予審酌，所為量刑有所不當云云。經查：(一)上訴人所提第二審刑
事上訴狀，既已記載上開理由，原審審判長未先命補正，即以上
訴未明具體理由，不合法律上之程式，駁回第二審上訴，揆之
上述說明，難認於法有違。(二)上訴意旨所指第一審未依職權傳喚
被害人到庭指認，有應於審判期日調查之證據而未予調查之違法
，及原判決未審酌上訴人身體狀況，所為量刑不當云云，並非依
據卷證資料具體指摘原判決以不合法律上程式駁回第二審上訴，
有何違背法令之情形，自不屬適法之上訴第三審理由。應認上訴
人關於常業詐欺及行使偽造私文書部分之上訴，為違背法律上之
程式，予以駁回。又上訴人牽連所犯刑法第三百三十九條第一項
之詐欺取財罪部分，係屬刑事訴訟法第三百七十六條第四款所定
不得上訴第三審法院之罪之案件，上訴人一併提起上訴，顯非法
之所許，併予駁回。
二、詐欺取財部分：
按刑事訴訟法第三百七十六條所列各罪之案件，經第二審判決者
，不得上訴於第三審法院，為該法條所明定。本件上訴人被訴附
表二之一編號二所示之詐欺取財部分，第一審判決係適用刑法第
三百三十九條第一項之詐欺取財罪論處罪刑，經原審駁回上訴，
核屬刑事訴訟法第三百七十六條第四款所列之罪之案件，依首開
說明，既經第二審判決，自不得上訴於第三審法院。上訴人猶對
於此部分提起第三審上訴，顯為法所不許，此部分之上訴應予駁
回。
據上論結，應依刑事訴訟法第三百九十五條前段，判決如主文。
中    華    民    國  九十九  年    一    月  二十八  日
                      最高法院刑事第十二庭
                          審判長法官  黃  一  鑫
                                法官  張  春  福
                                法官  林  勤  純
                                法官  李  錦  樑
                                法官  陳  國  文
      本件正本證明與原本無異
                                      書  記  官
中    華    民    國  九十九  年    二    月    三    日
                                                     m

司法院資訊處製作；財團法人民間司法改革基金會備份。
